【裁判字號】    99,易,1254
【裁判日期】    990709
【裁判案由】    詐欺
【裁判全文】
臺灣臺中地方法院刑事判決              99年度易字第1254號
公  訴  人  臺灣臺中地方法院檢察署檢察官
被      告  甲○○○
            乙○○
上列被告等因詐欺案件，經檢察官提起公訴（99年度偵字第2777
號），本院判決如下：
    主  文
甲○○○共同意圖為自己不法之所有，以詐術使人將本人之物交
付，處有期徒刑參月，如易科罰金，以新臺幣壹仟元折算壹日。
乙○○共同意圖為自己不法之所有，以詐術使人將本人之物交付
，處有期徒刑貳月，如易科罰金，以新臺幣壹仟元折算壹日。
    犯罪事實
一、甲○○○與乙○○為母子，均明知其等無支付分期付款買賣
    價金之意願及資力，為清償積欠他人之債務，竟共同基於詐
    欺之犯意聯絡，意圖為自己不法之所有，於民國98年8月18
    日，在臺中縣大里市○○路「和昌機車行」，向東元資融股
    份有限公司（下稱東元公司）佯稱：經營茗膳亭自助餐店，
    急需機車1部作為外送便當之交通工具為由，以甲○○○之
    名義向東元公司購買機車，乙○○則擔任甲○○○之連帶保
    證人，與東元公司約定以動產擔保交易之附條件買賣方式，
    購買車牌號碼718-ELT號重型機車1部，約定總價金為新臺幣
    （下同）6萬6672元，頭期款9000元，分期款總共為5萬7672
    元，以每月1期，分12期給付，期間自98年9月至99年8月止
    ，每月15日付款4806元，標的物存放地點為臺中縣霧峰鄉○
    ○村○○路328巷49之1號，在價金未付清之前，該機車所有
    權仍屬於出賣人東元公司所有，買受人即甲○○○僅得依約
    占有使用，於繳清全部價金後，始取得該機車之所有權，在
    未取得所有權前，買受人應善盡善良管理人之注意，妥善保
    管該機車，致使東元公司陷於錯誤，誤認甲○○○有支付分
    期付款買賣價金之意願及能力、乙○○願負保證人責任，而
    將上開機車交付予甲○○○，然甲○○○於取得上開機車當
    日，即將機車交付他人抵償債務，並於同年8月24日，將上
    開機車移轉登記予他人。嗣東元公司發現上開機車遭過戶，
    甲○○○復拒不繳納分期款項，始知受騙。
二、案經東元公司訴由臺灣臺中地方法院檢察署檢察官偵查起訴
    。
    理  由
一、訊據被告甲○○○、乙○○固坦承，其等確有於上開時間、
    地點，與東元公司以動產擔保交易之附條件買賣方式購買車
    牌號碼718－ELT重型機車，於購買該機車後，即將該機車交
    予真實姓名、年籍不詳，自稱「江盈惠」之成年女子抵償債
    務，該機車業於98年8月24日過戶至他人名下，其等未曾繳
    納過任何分期款之事實，惟均矢口否認有何詐欺犯行，被告
    甲○○○辯稱：伊欠朋友「江盈惠」債務，因為「江盈惠」
    被地下錢莊追債，所以伊才買機車交給「江盈惠」，不知「
    江盈惠」將機車過戶給他人，伊買車時有經濟能力可以付車
    款，伊沒有詐欺之犯意云云；被告乙○○則辯稱：伊知道伊
    母親甲○○○將機車交給「江盈惠」，因為伊母親欠「江盈
    惠」錢，所以把機車放在「江盈惠」那邊擔保云云。然查：
(一)、被告甲○○○、乙○○就其等確有於上開時間、地點，與東
    元公司以動產擔保交易之附條件買賣方式購買車牌號碼718
    －ELT重型機車，該機車業於98年8月24日過戶至他人名下，
    其等未曾繳納過任何分期款之事實，業於偵查、本院審理時
    均自承在卷，且經告訴人公司代理人丙○○於偵查時指訴明
    確，並有附條件買賣契約書、機車車籍查詢、客戶資料表、
    行照影本、催收記錄（見偵查卷第3至7頁）及交通部公路總
    局中區監理所臺中市監理站99年5月19日中監中字第0990003
    946號函暨過戶登記書各乙份在卷可參（見本院審理卷）。
(二)、被告甲○○○於本院審理時陳稱：當初是伊朋友「江盈惠」
    跟伊一起去牽車，伊欠她2萬多元，「江盈惠」提議說，她
    沒有車可以用，要伊去買機車，再用分期付款抵償債務。機
    車的頭期款是「江盈惠」拿出來的。在車行交車的時候，伊
    的身分證、印章就一併交給「江盈惠」，行照放在機車置物
    箱內，伊沒有使用過該機車等語（見本院99年6月17日審理
    筆錄第6頁）；被告乙○○於本院審理時陳稱：這部機車總
    價是5萬多元，當時「江盈惠」說前面的錢伊與伊母親先繳
    ，等她有能力再換她繳，當時她的經濟狀況不太好等語（見
    本院99年6月17日審理筆錄第6頁），然被告乙○○於本院準
    備程序中陳稱：購買機車時，機車是要自己騎，後來因為伊
    母親欠「江盈惠」錢，所以機車放在「江盈惠」那裡擔保等
    語（見本院99年5月7日準備程序筆錄第3頁），則該機車購
    買之目的，究係供被告二人自己使用，抑或購買之目的即為
    抵償「江盈惠」債務，被告二人所述，顯前後不一。
(三)、依被告甲○○○前揭所述，購買該機車之頭期款係由「江盈
    惠」所提供，而被告甲○○○於98年8月18日購買該機車後
    ，從未給付告訴人公司任何分期付款款項，已詳如前述，而
    被告乙○○前於98年間，因犯詐欺罪，經本院以98年易字第
    13 49號判處有期徒刑6月確定，於98年9月1日易服社會勞動
    ，有臺灣高等法院被告前案紀錄表乙份在卷可參，被告等二
    人於98年8月18日購車後，被告乙○○因另犯詐欺罪，經本
    院判決確定送執行，因經濟情況不佳，無法繳納易科罰金，
    於98年9月1日以易服社會勞動之方式執行，則依被告等於98
    年8、9月間之經濟情況，是否確有支付機車分期付款之能力
    ，實有可疑。
(四)、又被告二人於購買機車時，向告訴人陳稱，購買機車之目的
    係為經營自助餐外送之用，業據告訴人公司於告訴狀內陳述
    明確，然被告二人於98年8月18日購入前開機車後，不到1星
    期，該機車於98年8月24日即過戶予「永安機車行」，有交
    通部公路總局中區監理所臺中市監理站99年5月19日中監中
    字第0990003946號函暨過戶登記書乙份在卷可參，衡諸常情
    ，若被告二人購買機車之目的係為經營自助餐之用，豈可能
    於購入機車後不到1星期之時間，即將機車過戶予他人？復
    參以被告二人於本院審理時所述，購買該機車之目的係為交
    予「江盈惠」抵償債務，顯見被告二人於購買機車時，確向
    告訴人謊稱，購買機車係為經營自助餐之用，並未向告訴人
    告知欲以該機車交付他人抵償債務乙情。
(五)、再被告甲○○○於偵查及本院審理時均自承，其於車行交車
    時，即將機車連同其本人之身分證、印章、機車行照一併交
    予「江盈惠」，「江盈惠」當時遭他人追債，經濟狀況非佳
    等情，則被告甲○○○當可預見「江盈惠」於他人追債，且
    持有該機車及證明文件之情形下，有可能將該機車過戶予他
    人抵償債務。另參諸被告二人於購車後未曾繳納任何一期分
    期付款，甚且連頭期款均非由被告二人所出資支付，顯見被
    告二人於購車之際，並無資力，且無繳納車款之意甚明。
(六)、綜上所述，被告二人前揭所辯，均無足採信。本件事證明確
    ，被告二人詐欺犯行洵堪認定，應予依法論科。
二、核被告甲○○○、乙○○二人所為，均係犯刑法第339條第1
    項之詐欺取財罪。被告二人就上開詐欺取財之犯行，具有犯
    意聯絡及行為分擔，為共同正犯。爰審酌被告二人不思以正
    常途徑獲取財物，以詐術使被害人交付財物，損及被害人財
    產權益，對社會治安所生危害非微，自應予以非難，又被告
    等事後雖經告訴代理人丙○○多次催繳，均未出面處理債務
    ，難認被告等有真摯之悔意，並考量被告等之犯後態度、犯
    罪之動機、手段及目的等一切情狀，分別量處如主文所示之
    刑，並均諭知易科罰金之折算標準，以示懲儆。
據上論斷，依刑事訴訟法第299條第1項前段，刑法第28條、第33
9條第1項、第41條第1項前段，刑法施行法第1條之1第1項、第2
項前段，判決如主文。
中    華    民    國    99    年    7     月    9     日
                        臺灣臺中地方法院刑事第十六庭
                            審判長法  官  巫淑芳
                                  法  官  戴嘉慧
                                  法  官  劉麗瑛
上正本證明與原本無異。
如不服本判決，應於判決送達後10日內向本院提出上訴狀（應附
繕本），上訴於臺灣高等法院臺中分院。
                                書記官    王玟
中    華    民    國    99    年    7     月    9    日
附錄論罪科刑法條：
中華民國刑法第339條
意圖為自己或第三人不法之所有，以詐術使人將本人或第三人之
物交付者，處5年以下有期徒刑、拘役或科或併科1千元以下罰金
。
以前項方法得財產上不法之利益或使第三人得之者，亦同。
前二項之未遂犯罰之。

司法院資訊處製作；財團法人民間司法改革基金會備份。
